【裁判字號】    91,易,4400
【裁判日期】    920422
【裁判案由】    業務侵占
【裁判全文】
臺灣高雄地方法院刑事判決                        九十一年度易字第四四號
    公  訴  人  臺灣高雄地方法院檢察署檢察官
    被      告  丙○○
右列被告因侵占案件，經檢察官提起公訴（九十一年度偵字第二六四三三號），本院
判決如左：
    主  文
丙○○連續意圖為自己不法之所有，而侵占對於業務上所持有之物，處有期徒刑陸月
，如易科罰金，以參佰元折算壹日。緩刑貳年。
    事  實
一、丙○○受僱於設於高雄縣鳳山市○○路○段五四七號甲○○○企業股份有限公司
    （下稱一慶公司）之業務員，其平日負責汽車銷售及收受客戶繳納之車款、汽車
    保險費等業務，為從事業務之人。其竟基於意圖為自己不法所有之概括犯意，（
    一）於民國九十一年三月二十三日，利用銷售汽車之機會，將王田茂所交付新台
    幣（下同）三萬元之訂金未交回公司而予以侵占花用。（二）復於九十一年間某
    日，收受同事陳建均收取洪育期（車牌號碼八六五一─ＦＡ號之汽車）所繳交之
    保險費二千三百六十二元委託其交回公司時，未交回公司，復承前開概括犯意，
    將之侵占入己，致一慶公司受有損害。
二、案經一慶公司告訴台灣高雄地方法院檢察署檢察官偵查起訴。
    理  由
一、訊據被告丙○○固供承於右揭時地收取客戶訂金及保險費，而事後未繳回公司等
    情，惟矢口否認有業務侵占犯行，辯稱：「王田茂部分，他是我的客戶，我是為
    了要促成這個案子，我並沒有要騙他，因為我也有與他聯絡，請他再考慮。保險
    費部分，我有用刷卡的方式繳交，後來我不知道額度不夠而沒有進去，我沒有要
    侵占」云云（見本院九十二年四月八日審判筆錄）。經查：右揭事實業據告訴人
    代理人乙○○於偵訊及本院審理時指訴明確，核與證人王田茂及陳建均證述情節
    相符。且據證人陳建均於偵訊時證稱：「（客人借訂單，如何處理？）先簽訂單
    ，訂單與訂金一起交回公司，餘款部分最後交車時再付清：：：」等語（見九十
    一年十一月十二日偵訊筆錄）。是依證人陳建均之證詞，一慶公司之業務員於收
    受客戶交付之訂金之際，應隨即將訂金交回公司，此確為一般公司業務執行之常
    態。縱事後客戶欲繳約，應無礙被告應將收受之訂金繳回公司之義務，是被告前
    開辯稱，顯與常情有違，不足採信。再者，被告另辯稱伊有刷卡付保費云云，然
    被告收取證人陳建均所交付之客戶繳交之保費後，本應繳回公司入帳，豈有在未
    得公司同意下，先留用現金，再刷卡付費？是被告所辯，實屬無據。綜上所述，
    本件事證明確，被告犯行，應以認定。
二、查被告於任職一慶公司期間，係負責銷售車輛及受客戶繳納之車款、汽車保險費
    等業務，為從事業務之人，就其業務上收取持有之車款訂金及汽車保險費予以侵
    占入己，核其所為，係犯刑法第三百三十六條第二項之業務侵占罪。被告先後多
    次業務侵占及侵占犯行，時間緊接，方法相同，觸犯構成要件相同之罪名，顯係
    基於概括之犯意為之，應依刑法第五十六條之規定，論以一罪。審酌被告挪用應
    繳回予告訴人之費用，有違本分殊甚，惟念其犯後態度良好，並已積極與告訴人
    達成和解，此有和解書附卷可稽，且告訴代理人乙○○於本院審理時亦表示願意
    原諒被告等一切情狀，酌量處如主文所示之刑，並諭知易科罰金之折算標準。又
    被告前未曾受有期徒刑以上之宣告，有台灣高雄地方法院檢察署刑案資料查註紀
    錄表、台灣高等法院被告全國前案紀錄表在卷可稽，其因一時短於思慮，致罹刑
    章，經此刑之宣告後，應知警惕而無再犯之虞，本院因認暫不執行其刑為當，爰
    併予宣告緩刑二年，用啟自新。
三、公訴意旨另以：被告再於九十一年八月間離職後，未依規定將空白訂單九張（訂
    單編號：三二七八、三三一五、三三一九、三三二０、三三二一、三三二八、三
    三三五、三三五二、三三五四號）交回公司，以變易持有為所有之意思予以侵占
    入己，致告訴人受有損害，因認被告此部分亦涉有業務侵占之罪嫌云云。惟。訊
    據被告對於告訴人曾交付前開訂單一事並不否認，惟堅詞否認有何侵占之犯行，
    並辯稱：因為這些訂單有些已經破損，有些已經丟掉，伊有告訴公司等語。入己
    ，致告訴人受有損害，因認被告此部分亦涉有業務侵占之罪嫌云云。惟按侵占罪
    之主觀要件，須持有人變易其原來之持有意思而為不法所有之意思，如僅將持有
    物延不交還，不能遽論以該罪，最高法院著有二十三年上字第一九一五號判例可
    資參照。查被告於離職前確有告知告訴人前開訂單已遺失之情形一事，業據告訴
    代理人乙○○於本院審理時供述綦詳（見本院九十一年十二月十四日訊問筆錄）
    ，雖被告未依公司之規定登報處理，然前開訂單均屬空白訂單，對被告或其他第
    三人而言上開訂單並無任和財產上之價值，實難認被告有何侵占之意圖，故此，
    尚難以被告離職後未繳回訂單，遽認被告此亦部分涉有業務侵占之犯行，惟公訴
    意旨認被告此部分所涉之業務侵占犯行與被告上開犯行，有連續犯之裁判上一罪
    關係，是爰不另為無罪之諭知，併此敘明。
據上論斷，應依刑事訴訟法第二百九十九條第一項前段，刑法第三百三十六條第二項
、第四十一條第一項前段、第五十六條前段、第七十四條第一款，罰金罰鍰提高標準
條例第一條前段、第二條，判決如主文。
本案經檢察官葉淑文到庭執行職務。
中      華      民      國    九十二    年      四      月    二十二    日
                                    臺灣高雄地方法院刑事第五庭
                                        審判長法  官    吳永宋
                                              法  官    林家賢
                                              法  官    張茹棻
右正本證明與原本無異。
如不服本判決，應於判決送達後十日內，向本院提出上訴狀。
                                              書記官李忠霖
中      華      民      國    九十二    年      四      月    二十二    日
附錄法條：
中華民國刑法第三百三十六條第二項
(業務侵占罪)
對於業務上所持有之物，犯前條第一項之罪者，處六月以上五年以下有期徒刑，得併
科三千元以下罰金。
中華民國刑法第三百三十五條


司法院資訊處製作；財團法人民間司法改革基金會備份。
